【裁判字號】    92,上易,1144
【裁判日期】    920926
【裁判案由】    妨害名譽
【裁判全文】
臺灣高等法院高雄分院刑事判決                  九十二年度上易字第一一四四號
    上  訴  人  臺灣高雄地方法院檢察署檢察官
    被      告  乙○○
右上訴人因被告妨害名譽案件，不服臺灣高雄地方法院九十二年度易字第六一五號中
華民國九十二年七月九日第一審判決（起訴案號：臺灣高雄地方法院檢察署九十二年
度偵字第一一二三號），提起上訴，本院判決如左：
    主  文
上訴駁回。
    理  由
一、本案經本院審理結果，認第一審諭知被告乙○○無罪，認事用法並無不當，應予
    維持，並引用第一審判決書記載之證據及理由（如附件）。
二、檢察官循告訴人請求上訴意旨略以：被告乙○○先利用與證人周元春、涂碧玉同
    至觀音山之路程車上，陳述足以妨害告訴人甲○○、丙○○二人名譽之事，後又
    利用在證人謝秋香之處所向證人詹罔市、周元春散布相同為妨害告訴人等名譽之
    事實，先後之對象並非完全相同，其散布於眾之意圖十分明顯；又證人詹罔市於
    原審證述：「謝秋香在福山國小對面之住處」位於高雄市○○路一○六號五樓，
    係外人打麻將、聊天之地方，不特定之人均可自行前往出入之場所，而被告於不
    特定人得出入打麻將、聊天之場所，對證人詹罔市、周元春人散布妨害告訴人二
    人名譽之事，應屬不特定及多數人得共見共聞之情形，實已觸犯刑法第三百十條
    第一項之誹謗罪嫌，原審諭知被告無罪，顯有未當，爰請撤銷原判決，諭知被告
    有罪云云。
三、按刑法毀謗罪之成立，須意圖散布於眾，而指摘或傳述足以毀損他人名譽之事，
    始足以當之，刑法第三百十條第一項定有明文。而刑法第三百十條第一項之毀謗
    罪，以意圖散布於眾為前提，此為意思要件，即欲將損人名譽之事實，傳播於不
    特定人，使大眾知悉之意。倘行為人僅將事實祕密告知某特定人，而無傳播大眾
    之意者，要難以刑法上誹謗罪相繩。本件公訴人認被告意圖散布於眾，於民國九
    十一年八月間某日，向證人周元春、涂碧玉傳述告訴人丙○○「不正經，在外交
    男朋友，討『客兄』，一個換過一個」等足以毀損告訴人丙○○及其配偶甲○○
    名譽之事，係以證人涂碧玉、周元春之證述，為其主要論據。
四、經查：(一)證人涂碧玉於原審已證稱：「（問：告訴人甲○○有無去找過你查證有
    關被告妨害名譽之事？）有，甲○○是來問我說，被告有沒有告訴我說丙○○在
    外面男朋友一個交過一個的事情，我回答乙○○沒有這樣講，甲○○有寫壹張單
    子要我簽名作證，我說被告並沒有這樣講，要我怎麼作證，後來甲○○又帶告訴
    人丙○○一起來，又問相同的事情，我也說沒有。」等語（見原審卷第二七頁）
    ；另證人周元春於原審則證稱：「（問：是否曾經告訴甲○○，要甲○○注意他
    太太？）有一次我載證人涂碧玉要去觀音山（位於高雄縣大社鄉）的廟拜拜，證
    人涂碧玉說要約被告一起去，半路上，被告問我說，是否認識甲○○的太太，我
    說不認識，被告說甲○○的老婆很不正經，交一個男的，被告又說告訴人丙○○
    有說過她的男朋友的太太長的很醜，帶不出去，被告說她看不過去，想找一個人
    去跟甲○○說，他老婆在外面有交男朋友的事情，這些話都是在車上被告說的，
    證人涂碧玉也有聽到，後來另一天證人涂碧玉到我家去，證人涂碧玉說她跟她老
    公沒有睡在一起，又說算命的說她會交到一個年輕的男朋友，會拿錢給她，結果
    都沒有，比甲○○的老婆還笨，甲○○的老婆男朋友一個已經結束，現在又交一
    個，過不久甲○○就到我家來，我跟甲○○說，證人涂碧玉說你太太在外面有男
    朋友，不知道真的還是假的，我跟甲○○說不要聽人家亂講，甲○○馬上問證人
    涂碧玉說你在那裡聽到的，證人涂碧玉說她是在美麗國城聽到的，結果甲○○又
    跑去問被告，當時並沒有告訴甲○○這是被告講的，至於他們之間說什麼我就不
    知道了。」等語（見原審卷第二九、三十頁）。是從上開證人涂碧玉、周元春之
    證言，僅證人周元春證稱被告曾傳述足以毀損告訴人丙○○名譽之事。告訴人丙○○雖提出其與證人涂碧玉之對話錄音帶及譯文（見原審卷第四十頁），證明證
    人涂碧玉曾陳稱被告有對其陳述告訴人丙○○在外面交男朋友一情，惟為被告所
    否認，告訴人丙○○亦未能舉證證明該錄音帶及譯文之真正，且無法證明證人涂
    碧玉係在何情況下聽見被告確有對告訴人丙○○傳述足以毀損名譽之事，自難執
    為被告不利之認定；而依證人周元春所指被告傳述上開之事實，係在同往觀音山
    路程之車上，尚無從證明被告有傳達於不特定之多數人，顯非意圖散布於眾，核
    與刑法第三百十條第一項誹謗罪之構成要件有間。(二)告訴人雖另舉證人詹罔市於
    原審證稱：「我當時到朋友謝秋香家裡面，謝秋香是住在福山國小對面，謝秋香
    家裡面有人打麻將，平常我沒事就在她家裡，是因為證人周元春帶被告到謝秋香
    家裡面聊天，當時有我、證人周元春和被告在場，我問證人周元春，告訴人丙○○是不是真在外面有討客兄，證人周元春說，我怎麼知道，你要去問被告。」、
    「我原先是問證人周元春，說告訴人甲○○太太究竟有無討客兄，她叫我去問被
    告，我就問被告是不是真的，被告當時說，告訴人丙○○都帶男朋友在美麗國城
    出入。」、「被告另外還說，告訴人丙○○自己願意讓她先生戴綠帽，我們也沒
    有辦法，其他的就不太記得了。」等語（見原審卷第五一、五二頁），然亦為被
    告所否認，且依證人詹罔市上開之證述，被告係應證人詹罔市之詢問而回答之陳
    述，尚難認有散布於眾之意圖；又渠等係在案外人謝秋香之家中，雖證人詹罔市
    、詹愛於本院審理時均到庭證稱：謝秋香之住處，有認識的人都可以自由進出，
    在那邊打麻將或聊天云云（見本院九十二年九月二十二日審判筆錄），惟證人詹
    罔市於原審既陳稱當時僅有伊與證人周元春和被告在場，且於本院審理時證稱：
    被告是在（謝秋香）房間裡面講的，是否有人聽到我不知道等語（見本院九十二
    年九月二十二日審判筆錄），並無傳達於不特定之多數人，顯難認被告有散布足
    以妨害告訴人名譽之事於不特定或多數人所得共見共聞之情形，自不得逕以刑法
    第三百十條第一項之誹謗罪相繩。
五、綜上所述，公訴人認定被告犯罪之行為，尚無法依其提出之證據而獲得證明，此
    外，本院復查無其他積極證據足資證明被告確有公訴意旨所指之誹謗犯行，即屬
    不能證明被告犯罪。原審因而以不能證明被告犯罪，而為被告無罪之諭知，核無
    違誤，檢察官循告訴人請求上訴意旨，仍執前詞，指摘原判決不當，求為有罪之
    判決，為無理由，應予駁回。
據上論斷，應依刑事訴訟法第三百六十八條、第三百七十三條，判決如主文。
本案經檢察官林應華到庭執行職務。
中    華    民    國      九十二      年      九      月     二十六   日
                              臺灣高等法院高雄分院刑事第八庭
                                  審判長法官  郭雅美
                                        法官  江泰章
                                        法官  裕斗
右正本證明與原本無異。
不得上訴。
                                  法院書記官  吳福連
中    華    民    國      九十二      年      九      月    二十六    日


司法院資訊處製作；財團法人民間司法改革基金會備份。
